【裁判字號】    89,上訴,68
【裁判日期】    890517
【裁判案由】    偽造文書等
【裁判全文】
臺灣高等法院臺中分院刑事判決          民國八十九年度上訴字第六八號
    上  訴  人  臺灣苗栗地方法院檢察署檢察官
    被      告  丁○○  男四十.
                        住苗栗.
右上訴人因被告偽造文書等案件，不服臺灣苗栗地方法院中華民國八十八年九月三十
日第一審判決（民國八十七年度訴字第一九二號，起訴案號：臺灣苗栗地方法院檢察
署民國八十六年度偵字第四三一七號、八十七年度偵字第七九五號），提起上訴，本
院判決如左：
    主      文
原判決關於丁○○部分撤銷。
丁○○共同連續意圖為自己不法之所有，以詐術使人將本人之物交付，處有期徒刑拾
月。
    事      實
一、丁○○明知其妻彭美菊在富邦證券投資公司苗栗分公司擔任營業員，因操作股票
    買賣，虧損連連，於民國八十、八十一年間即發現負債新台幣（下同）一千餘萬
    元，其後更逐月虧損，已無支付能力，竟共同基於意圖為自己不法所有之概括犯
    意聯絡，自八十五年八月卅一日起至八十六年七月間止，由彭美菊以當面遊說或
    電話聯絡方式，向居住於苗栗縣頭份鎮南庄鄉之友人庚○○、己○○、乙○○、
    戊○○、羅月桔等人，佯稱需錢週轉或誘以借錢供其買賣股票，可獲高額利息，
    致庚○○等人不疑有詐而貸予金錢，即由丁○○開車載彭美菊前去取款，或依彭
    美菊之請，將貸與之金錢入丁○○及其母林黎雙妹設於富邦商業銀行新竹分行
    之帳戶內，再由彭美菊領取，前後共向庚○○、己○○、乙○○、戊○○、羅月
    桔依序詐得四百萬元、四百六十萬元、五十萬元、三百二十萬元及三百十萬元。
    嗣經庚○○等人催討，未獲償還，始知受騙。
二、案經庚○○、己○○、乙○○、戊○○、辛○○等人訴由臺灣苗栗地方法院檢察
    署檢察官偵查起訴。
    理      由
一、訊據被告丁○○否認有詐欺犯行，並以不知彭美菊操作股票對外負債情形，亦未
    過問股票買賣事務，僅曾載彭美菊至告訴人住處拜訪等語置辯。惟查彭美菊係富
    邦證券公司之營業員，被告丁○○於偵查中自承：「我知道她平日均有大筆資金
    往來，她負債龐大」（偵查卷八十九頁），而彭美菊至告訴人處洽商借款事宜，
    均由被告丁○○駕車載送，業據告訴人等指訴歷歷，且為被告丁○○所不否認，
    又告訴人庚○○曾於八十六年四月十九日、同年月三十日，以其夫古士雄之名義
    ，將二百三十萬元、一百七十萬元、先後入被告丁○○設於富邦商業銀行新竹
    分行之帳戶，另告訴人乙○○亦於八十六年五月廿六日將一百萬元之款項入被
    告丁○○之母林黎雙妹設於上開銀行之帳戶，有存摺影本附卷可稽（偵查卷卅四
    －卅八頁），該上揭帳戶之款項縱由彭美菊領取使用，但依銀行作業程序，開戶
    必須本人到場辦理，則被告有提供帳戶予彭美菊使用，亦至顯然。被告丁○○與
    彭美菊既係夫妻，每日生活在一起，彭美菊以大量金錢進出股市，自為被告所知
    悉，彭美菊為求取資金來源而向告訴人借貸，被告既以車接送，又在富邦銀行開
    戶供告訴人款，以便彭美菊提領使用，則彭美菊投資股市及其經濟狀況，被告
    丁○○豈有不知之理，其既明知彭美菊已無支付能力，隱瞞事實，仍與彭美菊
    向告訴人借款供彭美菊買賣股票，使告訴人陷於錯誤而貸與金錢，是被告有詐欺
    之犯行，實堪認定。
二、核被告所為，係犯刑法第三百三十九條第一項之詐欺取財罪，其與彭美菊互有犯
    意聯絡、行為分擔，為共同正犯，先後向告訴人多人行詐，犯罪構成要件相同，
    顯係基於概括犯意反覆所為，應依連續犯論以一罪，並加重其刑。至公訴人另指
    被告與彭美菊為取信於告訴人己○○於八十六年四月間復將彭美菊前為掩飾盜賣
    己○○以其夫丙○○名義所買進之股票，而侵占該賣得價款，竟偽造丙○○名義
    設立於富邦商業銀行新竹分行之存摺出示於己○○，認被告另犯有刑法第二百十
    六條、第二百十條之行使偽造私文書罪嫌乙節，經查此部分之犯行，係彭美菊單
    獨所為，彭美菊已因此被判處罪刑確定，有本院八十七年上訴字第一二四五號刑
    事判決附卷可憑，雖告訴人指稱被告在中油公司資訊室工作，彭美菊不會電腦，
    而丙○○存摺係以電腦打字，應係被告所為云云，惟已為被告所堅決否認，又查
    無其他確切之證據足資證明被告有偽造丙○○存摺之事實，則此部分被告犯罪尚
    不能證明，因公訴人認此部分與前開有罪部分有牽連犯之裁判上一罪關係，故不
    另為無罪諭知。乃原審未察，就被告詐欺部分遽為無罪之判決，檢察官上訴指摘
    原判決不當，為有理由，應由本院將被告部分之判決撤銷改判，爰審酌被告犯罪
    之動機、手段、所生危害及犯後態度等一切情狀，量處有期徒刑十月示懲。
三、據上論斷，應依刑事訴訟法第三百六十九條第一項前段、第三百六十四條、第二
    百九十九條第一項前段，刑法第三百三十九條第一項、第二十八條、第五十六條
    、罰金罰鍰提高標準條例第一條前段，判決如主文。
本案經檢察官甲○○到庭執行職務。
中      華      民      國    八十九     年     五     月     十七      日
                                  臺灣高等法院臺中分院刑事第二庭
                                        審判長法  官  羅  禮  政
                                              法  官  蔡  聰  明
                                              法  官  陳  欣  安
右正本證明與原本無異。
檢察官得上訴。
如不服本判決應於收受送達後十日內向本院提出上訴書狀，其未述上訴之理由者並
得於提起上訴後十日內向本院補提理由書（均須按他造當事人之人數附繕本）。
                                              書記官  陳  秀  真
中      華      民      國    八十九     年     五     月     十八      日
                                                                        Ｅ


司法院資訊處製作；財團法人民間司法改革基金會備份。
